【裁判字號】    90,抗,122
【裁判日期】    891230
【裁判案由】    聲請單獨宣告沒收違禁物
【裁判全文】
臺灣高等法院刑事裁定                                九十年度抗字第一二二號
    抗  告  人  臺灣基隆地方法院檢察署檢察官
    被      告  甲○○
右抗告人因聲請單獨宣告沒收違禁物案件，不服台灣基隆地方法院八十九年度聲字第
八六０號中華民國八十九年十二月三十日第一審裁定（聲請案號：台灣基隆地方法院
檢察署八十九年度聲沒字第四二四號），提起抗告，本院裁定如左：
    主  文
原裁定撤銷。
扣案之第二級毒品安非他命貳小包（壹包毛重零點貳捌公克淨重零點貳公克，另壹包
淨重零點參捌公克）沒收銷燬之。
    理  由
一、抗告意旨略以：本件被告甲○○因違反毒品危害防制條例案件，被扣案之第二級
    毒品安非他命貳小包（壹包毛重零點貳捌公克淨重零點貳公克，壹包淨重零點參
    捌公克），應依毒品危害防制條例第十八條規定沒收銷燬之，原裁定僅依刑法第
    四十條但書規定，宣告沒收，容有未洽，爰請依法撤銷，另為適當之裁定等語。
二、原審以扣案晶體二包確為安非他命，因認抗告人聲請單獨宣告沒收，為有理由，
    應予准許；惟以：沒收為從刑，依主從刑不可分之原則，須主刑依毒品危害防制
    條例宣告時，其從刑始有該條例第十八條前段規定之適用，因本件並未依該條例
    宣告主刑，爰僅依刑法第四十條但書規定宣告沒收，而無從踰越法條之規定宣告
    「沒收銷燬之」云云，固非無見。
三、第查：本件被告甲○○因施用第二級毒品安非他命，於八十八年九月二十七日，
    在台北縣瑞芳鎮○○路十六巷一號，為警查獲之第二級毒品安非他命一包，毛重
    ０點二八公克，淨重０點二公克；於八十八年十月十三日，在台北縣瑞芳鎮○○
    路三六一號，為警查獲之安非他命一包淨重０點三八公克。嗣該被告經臺灣基隆
    地方法院檢察署檢察官依毒品危害防制條例第二十條第一項規定，聲請原審法院
    裁定令入勒戒處所執行觀察、勒戒後，因據認已無繼續施用毒品傾向，業由該署
    檢察官於八十八年十月三十日依同條例第二十條第二項前段規定，處分不起訴，
    此有該署檢察官八十九年度聲觀字第一五八一號聲請書、原審法院八十八年度毒
    聲字第二０一五號裁定、八十九年度毒偵字第四七五號、第五五七號、第六八七
    號不起訴處分書各在卷可憑，為此而聲請單獨宣告沒收等語。
四、雖被告終未經依違反毒品危害防制條例判刑，然關於令其應送勒戒處所觀察、勒
    戒之裁定，及以其無繼續施用毒品傾向而予不起訴之處分，既均係適用前揭毒品
    危害防制條例之相關規定辦理，為免法律割裂適用，上開扣案之第二級毒品安非
    他命二小包，自亦應依同條例第十八條第一項前段規定，諭知沒收銷燬之，始為
    適法。原審遽以本件無主刑之宣告，而認關於沒收之從刑部分，僅得依刑法第四
    十條但書規定諭知沒收，殊有未洽。檢察官抗告意旨指摘原裁定關於諭知扣案之
    第二級毒品安非他命貳小包（壹包毛重零點貳捌公克淨重零點貳公克，壹包毛重
    零點捌公克）沒收部分不當，為有理由。自應由本院將原裁定撤銷，並另為裁
    定如主文第二項所示。
據上論斷，依刑事訴訟法第四百十三條、毒品危害防制條例第十八條第一項前段，裁
定如主文。
中      華      民      國    九十      年      三      月     二十     日
                            臺灣高等法院刑事第廿四庭
                                審判長法  官  陳  貽  男
                                      法  官  陳  憲  裕
                                      法  官王  炳  梁
右正本證明與原本無異。
不得抗告。
                                      書記官  潘  大  鵬
中      華      民      國    九十      年      三      月     二十     日


司法院資訊處製作；財團法人民間司法改革基金會備份。
